【裁判字號】    97,訴,1328
【裁判日期】    971231
【裁判案由】    給付貨款
【裁判全文】
臺灣桃園地方法院民事判決              97年度訴字第1328號
原      告  松園聯合企業有限公司
法定代理人  乙○○
訴訟代理人  黃重鋼律師
            林上鈞律師
            李詩皓律師
被      告  甲○○
上列當事人間給付貨款事件，本院於民國97年12月26日言詞辯論
終結，判決如下：
    主      文
原告之訴及假執行之聲請均駁回。
訴訟費用由原告負擔。
    事實及理由
壹、程序方面：
    按言詞辯論期日，當事人之一造不到場者，得依到場當事人
    之聲請，由其一造辯論而為判決；不到場之當事人，經再次
    通知而仍不到場者，並得依職權由一造辯論而為判決，民事
    訴訟法385 條第1 項定有明文。被告未於言詞辯論期日到場
    ，經再次通知仍不到場，核無民事訴訟法第386 條各款所列
    情形，爰依職權由原告一造辯論而為判決。
貳、實體方面：
一、原告主張：
  (一)被告係「同留和屋（天香回味可汗帝國休閒農場）」之負責
    人，其自民國96年12月至97年5 月止陸續以「同留和屋」名
    義向原告訂立蔬果買賣契約，金額合計新台幣（下同）1,11
    8,989 元。詎原告依約交付蔬果後，被告竟拒絕付款，迭經
    催告，均未予置理。
  (二)被告為支付96年12月之貨款，曾交付發票人為被告胞姐之支
    票乙紙予原告，因該支票金額132,635 元與貨款金額132,68
    5 元不符，經原告退回該支票並要求被告更正金額，然被告
    取回該支票後即一再拖延，未將支票金額更正後交付予原告
    ，足徵被告為「同留和屋」之負責人，否則何須交付其胞姐
    所簽發之支票。又原告與「天香回味可汗帝國休閒農場（同
    留和屋日式創意刷刷鍋」於96年12月15日所簽訂之經銷合約
    書（下稱系爭經銷合約書），係訴外人劉勇泉代表被告簽約
    的。
  (三)為此，爰依民法第367 條規定提起本訴。並聲明：
    1.被告應給付原告1,118,989 元，及自97年5 月26日起至清
      償日止，按年息5 ％計算之利息。2.願供擔保，請准宣告
      假執行。
二、被告未於最後言詞辯論期日到場，據其以前到庭所為聲明、
    陳述略以：
  (一)「天香回味可汗帝國休閒農場」之負責人係證人丙○○，「
    同留和屋」之負責人於97年5 月11日前則係訴外人劉勇泉；
    被告係於97年5 月15日向丙○○取得「同留和屋」之經營權
    。
  (二)並聲明：1.原告之訴及假執行之聲請均駁回。2.如受不利益
    之判決請准供擔保宣告免為假執行。
三、兩造不爭執事項：
  (一)「同留和屋」與「天香回味可汗帝國休閒農場」係不同家店
    。
  (二)「同留和屋」現在之負責人係被告。
  (三)系爭經銷合約書之真正。
四、兩造爭執事項：
    原告主張被告於96年12月至97年5 月間以「同留和屋」名義
    向原告訂立蔬果買賣契約，惟迄今尚欠貨款1,118,989 元未
    為給付等語，惟為被告所否認，並以前揭情詞置辯。是本件
    爭點為：原告與被告間有無買賣契約關係存在？
五、得心證之理由：
  (一)按當事人主張有利於己之事實者，就其事實有舉證之責任。
    民事訴訟法第277 條前段定有明文。又「請求履行債務之訴
    ，除被告自認原告所主張債權發生原因之事實外，應先由原
    告就其主張此項事實，負舉證之責任，必須證明其為真實後
    ，被告於其抗辯事實，始應負證明之責任，此為舉證責任分
    擔之原則」 (最高法院43年台上字第377 號判例)、 又「債
    權債務之主體應以締結契約之當事人為準，故買賣約據所載
    明之買受人，不問其果為實際上之買受人與否，就買賣契約
    所生買賣標的物之給付請求權涉訟，除有特別情事外，須以
    該約據上所載之買受人名義起訴，始有此項請求權存在之可
    言」 (同院40年台上字第1241號判例)。 原告主張其與被告
    間有買賣契約之法律關係，惟為被告所否認，自應由原告就
    兩造間存有買賣法律關係之事實，負舉證責任。
  (二)原告主張兩造間有買賣契約關係存在，雖據其提出統一發票
    、存證信函暨其郵件收件回執、支票、客戶應收帳款明細等
    件為證，惟統一發票之買受人均為「天香回味可汗帝國休閒
    農場」，不足證明與被告或「同留和屋」有關；而存證信函
    雖記載被告應於「…文到5 日內，返還松園聯合企業有限公
    司新台幣111 萬8989元」等語，然此僅係原告單方之主張，
    亦不足證明兩造間有買賣契約關係存在；該面額為132,635
    元之支票，戶名則係訴外人沈瑞芬，亦無從證明與被告或「
    同留和屋」有何關連，此有華南商業銀行乾墘分行97年12月
    11日華埔字第0426號函附卷可稽；而前開客戶應收帳款明細
    為原告所作，其上復無被告之簽名，均不足證明兩造間有買
    賣關係存在。
  (三)原告與「天香回味可汗帝國休閒農場」議定自96年12月16日
    起由原告供應產品予「天香回味可汗帝國休閒農場」乙節，
    為兩造不爭之事實，並有兩造不爭執其真正之系爭經銷合約
    書一份在卷可稽（見本院卷第26、27頁）。查系爭經銷合約
    書上乙方即「天香回味可汗帝國休閒農場（同留和屋日式創
    意刷刷鍋）」之負責人係訴外人劉勇泉，並非本件被告，原
    告雖主張劉勇泉係代表被告簽訂系爭經銷合約書云云，惟並
    未舉證以實其說，且據「天香回味可汗帝國休閒農場」即證
    人丙○○於言詞辯論期日陳述：劉勇泉與被告係一前一後開
    「同留和屋」餐廳，劉勇泉於95年11月底向其承租「同留和
    屋」餐廳，並於97年5 月母親節捲款跑掉，之後就沒有再回
    來經營「同留和屋」餐廳；劉勇泉跑掉後，其就將「同留和
    屋」餐廳出租予被告；被告於96年12月時並無在「同留和屋
    」餐廳工作，他是供應蔬菜的廠商，97年5 月初時「同留和
    屋」餐廳員工稱呼被告為副總等語在卷 (見本院卷第50頁)
    ，顯見被告於97年5 月前並非「同留和屋」餐廳之負責人。
  (四)按債為特定人間之權利義務關係，僅債權人得向債務人請求
    給付，此為債之相對性原則。原告既未能舉證證明其與被告
    間有契約關係存在，從而原告主張其與被告間有買賣契約關
    係存在，依買賣契約關係請求被告給付貨款，並無理由，應
    予駁回。其本訴既經駁回，則其假執行之聲請即失所附麗，
    應併予駁回。
六、本件事證已臻明確，兩造其餘主張、陳述及所提證據資料，
    經本院斟酌後，認與判決結果不生影響，爰不再一一論述，
    併此敘明。
七、據上論結，本件原告之訴，為無理由，依民事訴訟法第78條
    、第385 條第1 項，判決如主文。
中    華    民    國    97    年    12    月    31    日
                  民事第三庭    法  官  黃斯偉
以上正本係照原本作成。
如對本判決上訴，須於判決送達後20日內向本院提出上訴狀。
中    華    民    國    98    年    1     月    5     日
                                書記官  邱飛鳴


司法院資訊處製作；財團法人民間司法改革基金會備份。
